臺灣臺北地方法院民事判決　　　　　　 100年度勞訴字第32號
原　　　告　邱福龍
訴訟代理人　謝政達律師
複代理人　　楊景勛律師
被　　　告　美商聯邦快遞股份有限公司
法定代理人　朱興榮
訴訟代理人　蘇文生律師
上列當事人間請求確認僱傭關係等事件，本院於民國100年8月3
日言詞辯論終結，判決如下：
    主  文
原告之訴及假執行之聲請均駁回。
訴訟費用由原告負擔。
    事實及理由
甲、程序方面：
    按確認法律關係之訴，非原告有即受確認判決之法律上利益
    者，不得提起之，民事訴訟法第247條第1項前段定有明文。
    所謂即受確認判決之法律上利益，係指因法律關係之存在與
    否不明確，致原告主觀上認為其在法律上之地位有不安之狀
    態存在，且此種不安之狀態，能以確認判決將之除去者而言
    ，最高法院52年臺上字第1240號判例足資參照。查本件原告
    主張其與被告間僱傭關係存在，然為被告所否認，堪認兩造
    間僱傭關係存否並不明確，致原告在私法上之地位有受侵害
    之不安狀態存在，且此不安狀態得以確認判決除去之，故原
    告起訴請求確認僱傭關係存在，有即受確認判決之法律上利
    益，先予敘明。
乙、實體方面：
一、原告主張：
（一）原告邱福龍自民國89年 3月14日起，任職被告美商聯邦快
      遞股份有限公司，擔任資深清關員一職，而原告就該工作
      向來勝任愉快，且任職期間無任何職務上疏失。詎於民國
      99年7月2日，被告突然告知原告於99年 5月28日上班時間
      之行為違反被告公司工作規則第5章第98條第3款、第 9款
      規定，構成勞動基準法第12條第1項第4款解僱事由為由，
      終止與原告間之僱傭契約。原告甚為愕然，遂依被告公司
      申訴規定提出申訴，然被告對原告主張並無任何斟酌，即
      維持原解僱之決定。嗣經原告再申請勞資爭議調解，惟被
      告仍堅持解僱之決定，致使調解無法成立。
（二）本件被告並未舉證有終止勞動契約之事由，故其所為解僱
      自不合法。又被告違法終止勞動契約，顯已拒絕原告之勞
      務給付，原告縱欲提供勞務，亦無提供之可能，被告已屬
      受領遲延，且被告終止僱傭契約既屬無效，原告即得按月
      請求被告給付薪資報酬。被告自99年7月3日起即拒絕受領
      勞務給付，並且未給付原告薪資，原告自得請求自99年7
      月 3日起至被告同意原告繼續執行職務之日止，按月於每
      月25日起，給付原告薪資新臺幣（下同）4萬1298元。
（三）對被告抗辯之主張：原告縱有上網簽賭之事實，亦非屬違
      反工作規則情節重大；且依被告公司工作規則第92條規定
      ，懲戒處分應依循序漸進之途徑，然被告並未寄發兩次警
      告信函，竟逕予解僱之處分，有違被告所定前揭工作規則
      ；又被告於99年 5月28日即已知悉原告上網簽賭行為，惟
      遲至同年7月2日始終止僱傭關係，已逾勞動基準法第12條
      第2項規定之30日除斥期間，故其解僱自不合法。
（四）聲明：1.確認原告與被告間之僱傭關係存在；2.被告應自
      99年7月3日起至其回復原告職務之日止，按月於每月25日
      給付原告 4萬1298元，及自應給付之次日起至清償日止，
      按年息百分之五計算之利息；3.第 2項聲明如受有利判決
      ，原告願供擔保請准宣告假執行。
二、被告抗辯略以：
（一）原告自89年 3月14日受僱被告公司後，於離職前擔任資深
      倉儲理貨員。原告於96年 4月起，即曾於上班時間，至進
      口驗貨室使用被告公司電腦連上職棒簽賭網站下注及看比
      賽比數，經遭被告查獲後，原告書立切結書表示「 ...這
      種行為嚴重影響工作的紀律及效率，甚至影響整個團隊的
      士氣，經過長官勸導以後，我很後悔我的所作所為，我痛
      下失痛，決定痛改前非，從今以後絕不再接觸職棒簽賭，
      並更努力的將自己所能發揮在工作執掌上」，被告原得據
      以開除原告，然因審酌原告於調查之初即坦承不法行為，
      故施予較輕之發警告函處分，惟同時告誡原告如再發現有
      上訴行為，公司將直接立即為解僱處分。
（二）詎原告復於99年 5月28日，在帶有新人情況下，竟又擅離
      職守，未經許可私自進入空出之裝備室，並使用該室內之
      電腦，上網瀏覽與業務無關之運動網站。期間前去如廁時
      ，不但將個人設備、對講機及護腰留在桌上，更無視被告
      明令不得於上班期間吃檳榔之要求，吃檳榔並將檳榔渣棄
      至在電腦旁，且經查悉原告至少於同月19日、25日至28日
      連上職棒簽賭網站，並於同月26日有下注簽賭行為；又嗣
      於被告調查，原告復為不實陳述，均有未洽。依被告所訂
      工作規則第 7條明定「公司之員工於上班時間或從事與業
      務有關之行為時，不得涉及違法之行為或參與違法之活動
       ...」，又依同工作規則第98條第1項第9款規定，員工發
      生未經授權擅自使用公司設備、財產或各項系統，包含擅
      自使用 COMAT系統、使用公司電話打私人長途電話、未經
      部門主管擅自使用連結公司網路系統從事非公務相關得搜
      尋及使用等情況，經部門主管調查後，均將遭致第96、97
      條處分或解僱。再勞工對於雇主負有忠實義務，及勞動者
      除依勞動契約，有提供勞務之義務外，更應盡注意義務提
      供勞務，並忠實維護雇主合法利益。原告前開所為，顯然
      有違反工作規則或勞動契約情節重大之情形，故被告依勞
      動基準法第12條第1項第4款終止雙方僱傭契約自屬合法。
（三）聲明：原告之訴及假執行之聲請均駁回；如受不利益判決
      ，請准供擔保免為假執行。
三、兩造不爭執之事項：
（一）原告自89年 3月14日起，受僱於被告，於離職前擔任資深
      倉儲理貨員一職。
（二）原告於96年 4月起，即曾於上班時間，至進口驗貨室使用
      被告公司電腦連上職棒簽賭網站下注及觀看比賽比數，經
      被告發現後，曾書立切結書，被告並施予較輕之發警告函
      處分。
（三）被告於99年7月2日，以勞動基準法第12條第1項第4款規定
      為由，終止兩造間之勞動契約，經原告向被告申訴、申請
      調解後，被告仍為持原解僱決定，調解不成立。
（四）原告離職前每月領取本薪 3萬4299元、機場津貼2500元、
      交通津貼1500元及伙食津貼3000元，合計為 4萬1299元。
四、得心證之理由：
    上開兩造所不爭執之事實，有原告提出之郵政存簿儲金簿明
    細、桃園縣政府勞資爭議調解申請書及被告提出有關解僱通
    知之公司內部備忘錄等為證（本院卷，頁15至17、頁8至10
    、頁70、71），並為兩造所是認，堪信真實。本件原告主張
    被告終止兩造間僱傭契約不符勞動基準法第12條第1項第4款
    規定事由，而屬違法解僱，被告則以前揭情詞抗辯，是本件
    兩造爭點厥為：原告有無於上班中利用公司電腦網路上網簽
    賭之事實？該事實是否符合勞動基準法第12條第1項第4款規
    定之違反工作規則情節重大？又依被告所定工作規則，是否
    應先由被告公司發出兩次警告信函後，員工仍有違規行為，
    始得終止兩造僱傭關係？被告所抗辯之解僱事由，是否已逾
    勞動基準法第12條第2項之除斥期間？經查：
（一）按勞工有違反勞動契約或工作規則，情節重大者，雇主得
      不經預告終止契約，勞動基準法第12條第1項第4款定有明
      文。工作規則雖得就勞工違反勞動契約或工作規則之情形
      為懲處規定，但雇主因勞工違反勞動契約或工作規則，不
      經預告而終止勞動契約者，仍應受勞動基準法第12條第1
      項第 4款規定之限制，亦即以其情節重大為必要，不得僅
      以懲處結果為終止契約之依據。又該條款所稱之「情節重
      大」，係指因該事由導致勞動關係進行受到干擾，而有賦
      予雇主立即終止勞動契約關係權利之必要，且受僱人亦無
      法期待雇主於解僱後給付其資遣費而言，必以勞工違反勞
      動契約或工作規則之具體事項，客觀上已難期待雇主採用
      解僱以外之懲處手段而繼續其僱傭關係，且雇主所為之懲
      戒性解僱與勞工之違規行為在程度上核屬相當者，始足稱
      之。而有關勞工之違規行為態樣、初次或累次、故意或過
      失違規、對雇主及所營事業所生之危險或損失、勞雇間關
      係之緊密程度、勞工到職時間之久暫等，均為是否達到懲
      戒性解僱之衡量標準（最高法院95年度台上字第2465號、
      97 年度台上字第2624號、97年度台上字第825號裁判意旨
      參照）。
（二）有關被告有無於上班中利用公司電腦網路上網簽賭一節，
      經訊之原告坦稱「（如何上網簽賭？）利用海關的電腦看
      網站再下注」、「（如何下注？）先到某個職棒簽賭網站
      開壹個帳戶，接著進去該網站時，要輸入帳號及密碼，網
      站上會有不同的比賽，點選下注金額金額的區間是最低
      100到最高1到 2萬元不等要看網站的設定，下注之後組頭
      會一星期結算一次，組頭會親自來收現金，組頭會以電話
      聯絡，因為我再開立帳戶時會留下電話，無須提供擔保」
      、「（為何不在家裡下注？）因為要配合比賽時間」、「
      （每星期下注的次數？）大約2、3次，金額大約2、3萬元
      」、「（從何時開始簽賭？）原告約從上次被抓到前一年
      前開始。後來有中斷，大概 2年。嗣後又於這次事情發生
      前一年左右又開始簽賭」、「（賭哪一國的職棒？）美國
      職棒」、「（提示切結書（本院卷58頁）是否你所寫？）
      是的」、「（為何寫此份切結書？） 5月28日被發現用公
      司電腦上網簽賭」、「（這次何時開始利用公司電腦簽賭
      ？）大概是這次事情發生前3、4個月」等語甚詳（本院
      100年6月13日言詞辯論筆錄，本院卷，頁167至169），復
      有被告提出原告書立切結書影本（本院卷，頁58）、電腦
      下載網路簽賭資料（本院卷，頁62至69）、前開公司內部
      備忘錄、原告所書立之99年 5月28日工作事項單、書面陳
      述（本院卷，頁74、76）、監視錄影器（CCVT）比對紀錄
      （本院卷，頁75）、原告瀏覽簽賭網站之瀏覽時間紀錄及
      瀏覽網頁（本院卷，頁111至119）附卷可稽，原告於工作
      期間上網簽賭一節，應無疑義，堪以認定。
（三）關於原告上網簽賭行為，是否符合勞動基準法第12條第1
      項第4款違反工作規則情節重大？
    1.經查，依被告所定工作規則第 7條規定「公司之員工於上
      班時間或從事與業務有關之行為時，不得涉及違法之行為
      或參與違法之活動，如發現任何違法之行為應立即向部門
      主管或公司有關單位報告」、第98條第 1項序文規定「員
      工之嚴重違反公司政策或有不當行為，公司得予解僱。解
      僱處分須經兩個管理階層之核准，並徵得人力資源部之同
      意。員工發生下列情形況（但不以此為限），經部門主管
      調查後，均將遭致第96、97條之處分或解僱：...（9）未
      經授權擅自使用公司設備、財產或各項系統，包含擅自使
      用 COMAT系統、使用公司電話打私人長途電話、未經部門
      主管同意擅自連結公司網路系統從事非公務相關的搜尋及
      使用」、同條第 2項復規定「凡員工有下列行為經查證屬
      實後，即予以解僱處分：...（4）違反勞動契約或工作規
      則情節重大」。而原告確實於99年5月28日前 3、4個月之
      上班期間，平均每週2、3次，利用公司電腦網路系統上網
      簽賭，已詳如上述；再者，原告前於96年 4月間，亦因同
      樣於上班期間使用公司電腦上網簽賭，經被告查獲後，原
      告書立切結書表示「 ...這種行為嚴重影響工作的紀律及
      效率，慎（應為「甚」誤繕）至影響整個團隊士氣，經過
      長官的勸導以後，我很後悔我的所作所為，我痛下失痛，
      決定痛改前非，從今以後不再接觸職棒簽賭（決（絕）不
      再利用公司資源做自己的事），並更努力的將自己所能發
      揮在工作職掌上」等語（本院卷，頁53、54），被告復於
      96年5月16日於寄發予原告警告信載明「...即日起，你在
      有任何形式之怠工行為， ...應經管理階層發現且認定你
      有上述行為，公司將直接立即與以解僱處分」等情（本院
      卷，頁55），顯見原告知悉被告公司對於「上班期間在工
      作場所賭博行為」之重視程度。
    2.參以原告上網簽賭所使用之電腦，為其所任職單位員工所
      共用，其上網從事私人簽賭行為，勢必排擠工作上之使用
      ，造成公司業務處理困擾，且原告尚坦承「（提示下注網
      頁，Ｂ71是否你的帳號？）是我的，但是有時幫同事下注
      ，也是用這個帳號」、「（是同事用你的帳號下注還是你
      操作？）Ｂ71是我跟同事共同的帳戶，有時候是我下注有
      時候是他們下注，總共三個人。他們下注時，有時是他們
      自己操作有時是我幫他們下注」等語（同上筆錄，本院卷
      ，頁 168背面），顯然被告於上班時間簽賭行為，已屬團
      體性行為，是以原告簽賭頻率、次數、所利用之時間、參
      與人數等，顯然其行為已嚴重擾亂工作秩序，因而原告行
      為自屬違反上開工作規則情節重大。
（四）至原告雖主張依前開修正後工作規則第92條規定「有效之
      懲戒方式應以輔導為主，針對員工工作表現之缺失，以循
      序漸進之懲戒方式進行。除非員工行為有嚴重缺失或違反
      情節重大，否則所有懲戒處分應採取循序漸進之方式」，
      且配合第98條規定觀之，被告應先依第96條規定予以口頭
      、書面警告，並經發出兩次警告信函後員工仍有違規行為
      ，始得予以解僱云云。然查，上開工作規則第98條第 1項
      序文僅規定： ...員工發生下列情形況（但不以此為限）
      ，經部門主管調查後，均將遭致第96、97條之處分或解僱
      」，依其文義，尚無法解釋為該條第 1項各款解僱事由，
      必須經第96條之發兩次警告函後，員工仍有違反行為，始
      得以解僱。再者，該條將解僱事由區分兩項規定，乃係因
      第 1項規定15款事由為違反行為程度較輕，故經由部門主
      管調查後，視其情節輕重予以警告（第96條）、暫停職權
      （第97條）或解僱，而非一律予以解僱；反觀同條第 2項
      則屬違反情節重大，故僅查證屬實，即予以解僱，此由98
      條第1項序文明定「...均將遭致第96、97條之處分『或』
      解僱」，即可證明。本件原告行為已屬違反工作規則情節
      重大，已如上述，因而自無法採用循序漸進方式為懲戒行
      為，故原告此部分主張，委無足採。
（五）被告依勞動基準法第12條第1項第4款行使解僱權是否有逾
      同條第2項之除斥期間？
    1.按勞工違反勞動契約或工作規則，情節重大者，雇主得不
      經預告終止契約；雇主依前項第 2款規定終止契約者，應
      自知悉其情形之日起，30日內為之，勞動基準法第12條第
      1項第4款、第 2項分別定有明文。其所謂之「知悉其情形
      」，依同條第1項第4款之情形，自應指對勞工違反勞動契
      約或工作規則，情節重大有所確信者而言（最高法院84年
      度台上字第1143號判決意旨參照）。因如未經查證，員工
      違反工作規則情節是否屬實，既不可得而知，自無所謂「
      知悉」可言，且未經調查審酌員工之辯解，或未謹慎查證
      ，則於事實真相無清楚知悉之情形下，貿然予以終止勞動
      契約，殊非保障勞工之道及勞資關係和諧之法。故該30日
      之除斥期間，自應以調查程序完成，客觀上已確定，即雇
      主獲得相當之確信時，方可開始起算，以兼顧雙方權益。
    2.本件被告雖確實於99年5 月28日發函告知原告審查性停職
      本院卷，頁106），迄同年7月 2日始正式發函終止雙方僱
      傭契約（本院卷，頁70），然期間尚未確悉原告有違反工
      作規則情節重大之事實，此由被告所發99年5月28日、6月
      7日、同月14日、21日、28日之審查性停職函，均載明「
       ...你因被調查是否違反公司規定而被暫時安排有薪審查
      性停職」可資證明，且對於接受審查性停職一節，原告亦
      不否認（同上筆錄，本院卷，頁 169）；參之證人即被告
      公司資訊專員張衛仁證稱，公司管理部門於99年6月2日有
      發郵件要求資訊部門提供系爭電腦的IP網址，且經過幾星
      期有公司經理要求伊至樓下倉庫搬一部電腦，並輸入一位
      員工編號（即原告所有），而找出該部電腦原告上網瀏覽
      過之資料夾、其內有下注及金額等網頁等語甚詳（100 年
      4月27日言詞辯論筆錄，本院卷，頁127、 128）；加以被
      告公司經理潘苾芹於當天查獲資料後，隨即以電子郵件通
      知被告公司法定代理人朱興榮，有該電子郵件附卷足憑（
      本院卷，頁164、165、165-1），足認被告於99年7月 2日
      依勞動基準法第12條第1項第4款之規定，終止兩造之勞動
      契約，尚無逾30日除斥期間，而屬合法。原告主張被告解
      僱逾30日除斥期間，要不足取。
（六）另被告雖抗辯原告擅離職守，未經許可進入空出之裝備室
      ，使用該室內之被告公司電腦上網瀏覽與業務無關之網站
      及將個人設備、對講機及護腰留在桌上，並在上班時間吃
      檳榔等節，然因被告既已坦言其終止僱傭契約事由非原告
      使用公司電腦瀏覽與公務無關之網站，而係原告上網簽賭
      及接受調查時未據實陳述等行為（被告民事答辯（三）狀
      ，本院卷，頁 155），故自無調查必要。至被告抗辯遭被
      告查獲上網簽賭後，復拒絕吐實，違反忠誠義務一節，因
      被告之調查行為，乃與原告立場相對，原告甚可能因之受
      懲戒、解僱等不利益之處分，故原告縱所述不實而與原告
      之員工對公司之忠誠義務相違，然殊難要求並期待原告捨
      自身利益以履行忠誠義務，因而被告以此為由而終止僱傭
      契約，難謂有理。
（七）綜上所述，原告於任職期間，多次與其他員工，利用公司
      業務上使用之電腦上網簽賭，影響被告營運管理，破壞職
      場秩序，原告行為乃屬違反勞動契約情節重大，因而客觀
      上已難期待雇主採用解僱以外之懲處手段而繼續其僱傭關
      係，且雇主所為之懲戒性解僱與勞工之違規行為在程度上
      核屬相當，故被告以勞動基準法第12條第1項第4款規定終
      止兩造勞動契約，自屬有據，而堪認定。
五、兩造僱傭契約被告既於99年7月2日合法終止，則原告本於雙
    方僱傭契約及民法第 487條起訴主張確認雙方僱傭關係及被
    告應自99年7月3日非法解雇日起至原告復職日止，按月每月
    25日給付原告 4萬1298元為無理由，應予駁回。原告之訴既
    無理由，其假執行之聲請自亦失所附麗，應併予以駁回。
六、兩造其餘主張陳述及所提之證據，經本院審酌後，認均不足
    以影響本判決之結果，均毋庸再予論述，附此敘明。
七、據上論結，原告之訴為無理由，依民事訴訟法第78條，判決
    如主文。
中    華    民    國    100  年     8    月     16    日
                       勞工法庭    法  官  曾益盛
以上正本係照原本作成。
如對本判決上訴，須於判決送達後20日內向本院提出上訴狀。如
得上訴
中    華    民    國    100  年     8    月     16    日
                                   書記官  蔡雲璽